臺灣臺中地方法院刑事判決
111年度交訴字第53號
公  訴  人  臺灣臺中地方檢察署檢察官
被      告  陳鳴峰



上列被告因肇事逃逸罪等案件，經檢察官提起公訴（111年度偵
字第2704號），本院判決如下：
    主    文
丙○○駕駛動力交通工具發生交通事故，致人傷害而逃逸，處有期
徒刑陸月，如易科罰金，以新臺幣壹仟元折算壹日。
其餘被訴部分公訴不受理。
    犯罪事實
一、丙○○明知應向公路監理機關申請考領駕駛執照，方得在道路
    上駕駛動力交通工具，竟未申請考領駕駛執照即於民國110
    年3月10日17時56分許，駕駛車牌號碼000-0000號普通重型
    機車，搭載其女友李姿瑾沿臺中市豐原區豐原大道8段慢車
    道往豐原大道1段、中正路方向行駛，行經該路段靠近00000
    00號路燈處時，本應注意車前狀況及兩車並行之間隔，並隨
    時採取必要之安全措施，且偏向行駛時，應讓直行車先行，
    而當時天候晴、夜間有照明、視距良好、柏油路面乾燥、無
    缺陷及障礙物，客觀上並無不能注意之情事，竟疏未注意及
    此，貿然向右偏駛，適甲○○騎乘車牌號碼000-0000號普通重
    型機車沿同路段行駛，行經上開地點時，見丙○○向右偏駛而
    閃避不及，丙○○所騎乘之上開機車把手與甲○○所騎乘之上開
    機車把手因而發生碰撞，造成甲○○往右側傾倒，致甲○○受有
    左前臂擦傷、左側手部擦傷、左側膝部擦傷、左側足部擦傷
    、右側膝部擦傷、右側踝部擦傷、右側手肘擦傷、右側踝部
    挫傷等傷害（丙○○所涉過失傷害部分，由本院另為諭知不受
    理之判決）。詎丙○○於本案車禍事故發生後，經李姿瑾告知
    上情，明知其已駕車肇事致人受傷，竟未施加援助、救護或
    其他必要措施，亦未報警並留在現場等候員警到場處理，復
    未留下姓名或聯絡方式等個人資料，即基於肇事逃逸之犯意
    ，旋即騎乘上開機車逕自離開現場而逃逸。嗣經據報到場處
    理本案車禍事故之員警調閱案發現場之監視器錄影畫面，始
    查悉上情。
二、案經甲○○訴經臺中市政府警察局豐原分局報告臺灣臺中地方
    檢察署檢察官偵查起訴。
　　理    由
壹、有罪部分：
一、證據能力部分：
    按被告以外之人於審判外之陳述，雖不符刑事訴訟法第159
    條之1至同條之4之規定，而經當事人於審判程序同意作為證
    據，法院審酌該言詞陳述或書面陳述作成時之情況，認為適
    當者，亦得為證據；當事人、代理人或辯護人於法院調查證
    據時，知有同法第159條第1項不得為證據之情形，而未於言
    詞辯論終結前聲明異議者，視為有前項之同意，刑事訴訟法
    第159條之5定有明文。查本判決以下所引用各項證據資料中
    屬於被告丙○○以外之人於審判外陳述之傳聞證據部分，被告
    及檢察官於本院審理中均同意有證據能力（見本院111年度
    交訴字第53號卷【下稱本院卷】第91、162、163頁），且被
    告及檢察官於調查證據時，已知其內容及性質，皆未於言詞
    辯論終結前聲明異議，本院審酌上開證據取得過程並無瑕疵
    ，與本案待證事實間復具有相當關聯性，亦無證明力明顯過
    低之情，認為以之作為本案證據核屬適當，依前揭規定，應
    有證據能力；又以下所引用各項非供述證據部分，經查並無
    違反法定程序取得之情，依刑事訴訟法第158條之4規定反面
    解釋，亦應有證據能力。
二、認定犯罪事實所憑之證據及理由：
　　上開犯罪事實，業據被告於偵查及本院審理中均坦承不諱（
    見臺灣臺中地方檢察署111年度偵字第2704號卷第19、20頁
    及本院卷第90、134、165頁），核與證人即告訴人甲○○於警
    詢及偵查中之證述情節（見臺灣臺中地方檢察署110年度偵
    字第25792號卷【下稱偵25792號卷】第31至33、35至37、99
    、100頁）、證人李姿瑾於偵查中之證述情節（見偵25792號
    卷第129至131頁）均相符合，並有警員出具之職務報告（見
    偵25792號卷第19頁）、監視器錄影畫面擷圖（見偵25792號
    卷第41頁）、清泉醫院診斷證明書（見偵25792號卷第43頁
    ）、臺中市政府警察局疑似道路交通事故肇事逃逸追查表（
    見偵25792號卷第49頁）、道路交通事故現場圖（見偵25792
    號卷第51頁）、道路交通事故調查報告表㈠、㈡（見偵25792
    號卷第55至59頁）、案發現場照片（見偵25792號卷第61至8
    5頁）、證號查詢機車駕駛人資料（見本院卷第25頁）等件
    在卷可稽，是被告上開之任意性自白與事實相符，堪以採信
    。準此，本案事證明確，被告上開犯行洵堪認定，應予依法
    論科。
三、論罪科刑：
　㈠新舊法比較：
    行為後法律有變更者，適用行為時之法律，但行為後之法律
    有利於行為人者，適用最有利於行為人之法律，刑法第2條
    第1項定有明文。被告行為後，刑法第185條之4於110年5月2
    8日修正公布，並自同年月30日起生效施行。修正前之刑法
    第185條之4規定：「駕駛動力交通工具肇事，致人死傷而逃
    逸者，處一年以上七年以下有期徒刑。」修正後之條文則為
    ：「（第1項）駕駛動力交通工具發生交通事故，致人傷害
    而逃逸者，處六月以上五年以下有期徒刑；致人於死或重傷
    而逃逸者，處一年以上七年以下有期徒刑。（第2項）犯前
    項之罪，駕駛人於發生交通事故致人死傷係無過失者，減輕
    或免除其刑。」修正後刑法第185條之4則依行為人對法益侵
    害程度及結果為（普通）傷害、重傷害或死亡之不同，科以
    不同法定刑度，其中致人傷害而逃逸之法定刑，由修正前之
    「處一年以上七年以下有期徒刑」，修正為「處六月以上五
    年以下有期徒刑」，是修正後之法定刑較修正前為輕，亦即
    修正後之刑法第185條之4之規定較有利於被告，依刑法第2
    條第1項但書之規定，本案被告所犯之駕駛動力交通工具發
    生交通事故致人傷害而逃逸罪，即應適用修正後刑法第185
    條之4第1項前段之規定論處。
　㈡是核被告所為，係犯刑法第185條之4第1項前段之駕駛動力交
    通工具發生交通事故致人傷害而逃逸罪。
　㈢被告前因公共危險（酒駕）案件，經臺灣苗栗地方法院以105
    年度苗交簡字759號判決處有期徒刑3月確定，於105年12月2
    1日易科罰金執行完畢等情，有臺灣高等法院被告前案紀錄
    表、臺灣臺中地方檢察署執行指揮書電子檔紀錄、臺灣苗栗
    地方法院105年度苗交簡字第759號刑事簡易判決、執行案件
    資料表各1份（見本院卷第15至19、137至143頁）附卷足憑
    ，是被告於上述徒刑執行完畢後，5年以內故意再犯本案有
    期徒刑以上之罪，為累犯，然本院斟酌司法院大法官釋字第
    775號解釋意旨，認被告所犯前案係不能安全駕駛之酒駕案
    件，與本案肇事逃逸罪之罪質仍有一定區別，且前案僅係易
    科罰金執行完畢，並未入監服刑，與入監執行教化、矯正之
    情形有別，再者，被告本案業與告訴人及其父母以新臺幣（
    下同）4萬元調解成立，並已履行調解條件完畢，有本院調
    解程序筆錄及電話紀錄表各1份(見本院卷第101、102、127
    頁)附卷足憑，從而，本案被告成立累犯如依刑法第47條第1
    項規定加重其刑，則需判處有期徒刑7月以上，如是，被告
    即需入監執行，如此一來，即與被告本案犯行及犯後態度等
    情狀，呈現罪刑不相當之情形而不符比例原則，爰不依刑法
    第47條第1項規定加重最低本刑。
　㈣爰審酌被告明知本案車禍事故已造成告訴人受傷，竟未報警
    、協助救護、留存個人聯絡資訊或留待員警前來車禍事故現
    場為必要之處理，旋即駕車逕自離去，罔顧他人生命、身體
    之安全，顯見其守法意識較為薄弱，應予非難；並考量被告
    犯後已坦承犯行，且業與告訴人及其父母以4萬元調解成立
    ，並已履行調解條件完畢之犯後態度；兼衡以被告本案犯罪
    之動機、目的、手段、情節、素行、所生危害及其自陳高職
    肄業之智識程度、從事洗車場工作、月收入3萬8,000元、未
    婚、有1名5個月之未成年子女（見本院卷第166頁）等一切
    情狀，量處如主文所示之刑，並諭知易科罰金之折算標準，
    以資懲儆。
貳、公訴不受理部分：
一、公訴意旨另以：被告於110年3月10日下午5時56分許，騎乘
    車牌號碼000-0000號重型機車、搭載女友李姿瑾，沿臺中市
    豐原區豐原大道8段慢車道往豐原大道1段、中正路方向直行
    ，行經該路段靠近0000000號路燈處時，其應注意車輛行駛
    時，駕駛人應注意車前狀況、讓直行車先行，並與鄰車保持
    適當車距，而依當時情形，又無不能注意之情事，竟疏於注
    意及此，適有告訴人騎乘車牌號碼000-0000號重型機車沿同
    路段直行，見被告向右偏駛而閃避不及，被告所騎乘之機車
    把手與告訴人機車之把手發生碰撞，致告訴人往右側傾倒而
    受有左前臂擦傷、左側手部擦傷、左側膝部擦傷、左側足部
    擦傷、右側膝部擦傷、右側踝部擦傷、右側手肘擦傷、右側
    踝部挫傷之傷害。因認被告亦涉犯刑法第284條前段之過失
    傷害罪嫌等語。
二、按告訴乃論之罪，告訴人於第一審辯論終結前得撤回其告訴
    ；又告訴乃論之罪，其告訴經撤回者，應諭知不受理之判決
    ，刑事訴訟法第238條第1項、第303條第3款分別定有明文。
三、查本案告訴人告訴被告過失傷害部分，檢察官起訴認被告係
    犯刑法第284條前段之過失傷害罪嫌，依刑法第287條之規定
    ，須告訴乃論；茲因告訴人於本院審理中已與被告調解成立
    並撤回對被告之告訴，有本院調解程序筆錄及撤回告訴狀各
    1份（見本院卷第101、102、129頁）在卷可稽，揆諸前揭規
    定，此部分即應諭知不受理之判決。
據上論斷，應依刑事訴訟法第299條第1項前段、第303條第3款，
刑法第2條第1項但書、第185條之4第1項前段、第41條第1項前段
，判決如主文。
本案經檢察官林芳瑜提起公訴，檢察官乙○○到庭執行職務。
中    華    民    國    111    年   9    月    16    日
                  刑事第十六庭  審判長法  官  江彥儀
　　　　　　　　　　　　　　　　　　　法  官  吳金玫
　　　　　　　　　　　　　　　　　　　法  官  呂超群 
以上正本證明與原本無異。
如不服本判決應於收受送達後20日內向本院提出上訴書狀，並應
敘述具體理由；其未敘述上訴之理由者，應於上訴期間屆滿後20
日內向本院補提理由書（均須按他造當事人之人數附繕本）「切
勿逕送上級法院」。
告訴人或被害人如不服判決，應備理由具狀向檢察官請求上訴，
上訴期間之計算，以檢察官收受判決正本之日起算。
　　　　                             書記官　許丞儀　　
中　　華　　民　　國　　111 　年　　9 　　月　　16　　日
附錄法條：
刑法第185條之4
駕駛動力交通工具發生交通事故，致人傷害而逃逸者，處6月以
上5年以下有期徒刑；致人於死或重傷而逃逸者，處1年以上7年
以下有期徒刑。
犯前項之罪，駕駛人於發生交通事故致人死傷係無過失者，減輕
或免除其刑。